【裁判字號】    97,交聲,328
【裁判日期】    971230
【裁判案由】    聲明異議
【裁判全文】
臺灣嘉義地方法院交通事件裁定         97年度交聲字第328號
原處分機關  交通部公路總局嘉義區監理所
異  議  人
即受處分人  丁○○
上列異議人即受處分人因違反道路交通管理處罰條例案件，對於
原處分機關即交通部公路總局嘉義區監理所於民國97年6 月26日
所為嘉監裁字第裁70-HC0000000號處分，聲明異議，本院裁定如
下：
    主  文
原處分撤銷。
丁○○不罰。
    理  由
一、原處分機關略以：異議人即受處分人丁○○（下稱異議人）
    於民國97年3 月19日4 時20分許，駕駛車牌號碼331-GJ號營
    業貨運曳引車，在台中縣梧棲鎮○○路○ 段，為台中縣警察
    局清水分局警員查獲闖紅燈，而當場開立第HC0000000 號舉
    發違反道路交通管理事件通知單（下稱本件舉發通知單），
    異議人不服，堅稱係遭人冒簽，而提出申訴，經向舉發機關
    查復舉發並無不當，原處分機關遂於97年6 月26日依道路交
    通管理處罰條例第53條第1 項、第63條第1 項等規定，作成
    嘉監裁字第裁70-HC0000000號裁決書（下稱原處分書），以
    異議人有「駕車行經有燈光管制之交岔路口闖紅燈」之違規
    事實，處異議人新台幣（下同）5,400 元之罰鍰，並記違規
    點數3 點等語。
二、聲明異議意旨略以：該違規之331-GJ號營業貨運曳引車係聯
    駿交通公司（按應為聯駿通運有限公司之誤）所有，異議人
    雖曾在該公司任職，但已於97年2 月25日離職，翌日即至完
    尚貨運公司任職，不可能於97年3 月19日駕駛331-GJ號營業
    貨運曳引車違規，舉發通知單上之簽名與異議人之筆跡不同
    ，顯係他人冒簽，原處分有誤，應予撤銷等語。
三、本院查：
(一)車牌號碼331-GJ號營業貨運曳引車曾於97年3 月19日4 時20
    分許由1 名男子駕駛，沿台中縣梧棲鎮○○路北往南方向行
    駛，行經與中興路交岔路口時，未停等紅燈即直接闖越路口
    ，而為適駕駛巡邏車行經該處之台中縣警察局清水分局安寧
    派出所警員丙○○、甲○○攔停，並經警員丙○○當場開立
    本件舉發通知單，舉發「闖紅燈（直行北往南方向）」之交
    通違規，由該名男子於舉發通知單上簽名而完成舉發程序等
    情，業經警員丙○○、甲○○到庭具結證述纂詳（見本院卷
    第55至58、130 至132 頁），並有上開舉發通知單附卷可佐
    （影本見本院卷第6 頁），堪認屬實。
(二)異議人固不否認其前曾受僱駕駛331-GJ號營業貨運曳引車，
    惟陳稱：伊之前係因受僱於乙○○，而駕駛乙○○靠行於聯
    駿通運有限公司之331-GJ號營業貨運曳引車，因為97年2 月
    21日交通違規被開單舉發，過2 天就離職了，後來到完尚貨
    運行上班，就駕駛車牌號碼8J-267號水泥散裝車送貨，97年
    3 月19日當天也是駕駛該水泥散裝車從高雄到彰化全興工業
    區載運混凝土爐石粉，抵達彰化時約為當日2 時30分左右，
    停在該處等候休息至早上6 點，再到台中港裝水泥後，開回
    雲林縣土庫，警員舉發本件交通違規時，伊係駕駛8J-267號
    水泥散裝車，不可能駕駛331-GJ號營業貨運曳引車行經上述
    違規地點等語（見本院卷第62至64頁）。經查：
 1、331-GJ號營業貨運曳引車原係登記於聯駿通運有限公司名下
    ，嗣於97年7 月7 日過戶至聯旭通運有限公司名下，有汽車
    車籍查詢單、汽（機）車過戶登記書附卷可參（見本院卷第
    40、103 頁）。經本院傳喚聯駿通運有限公司之負責人張棟
    樑到庭後，其具結證稱：331-GJ號營業貨運曳引車是靠行在
    聯駿通運有限公司名下，後來轉到關係企業聯旭通運有限公
    司名下，該車之車主為乙○○，異議人係受僱於乙○○，因
    為靠行的車子是與公司簽訂靠行契約，公司不會干涉由誰來
    開車，所以伊不清楚331- GJ 號營業貨運曳引車97年3 月19
    日是由何人駕駛，也不瞭解異議人在乙○○處工作到何時，
    但8J-267號車輛不是該公司的車輛等語（見本院卷第59至60
    頁），並提出聯駿通運有限公司與乙○○簽訂之331-GJ號營
    業貨運曳引車靠行服務契約書（見本院卷第69 頁）供參。
 2、而異議人自97年2 月24日起即赴完尚貨運行工作，97年3 月
    19日係駕車由「高雄中聯」送貨至「全興」，再由「台宇」
    送貨至「國地」，有異議人提出加蓋有完尚貨運行發票章及
    印鑑章之完尚貨運明細表附卷可憑（見本院卷第74至76頁）
    。另查，異議人曾於97年2 月21日駕駛車牌號碼331-GJ號車
    輛、於97年3 月3 日以及3 月6 日駕駛車牌號碼8J-267號車
    輛，分別為警舉發交通違規，復有異議人之違規查詢報表以
    及舉發違反道路交通管理事件通知單3 紙附卷可參（見本院
    卷第41、90至91頁）。堪認異議人陳稱伊於97年2 月21日駕
    駛331-GJ號營業貨運曳引車違規後數日即自乙○○處離職，
    轉赴完尚貨運行任職，97年3 月初已開始駕駛8J-267號車輛
    送貨，警員舉發本件交通違規當日伊係任職於完尚貨運行，
    並駕車自高雄送貨至全興工業區，不可能駕駛331-GJ號營業
    貨運曳引車在台中縣梧棲鎮○○路闖紅燈，堪以採信。
 3、警員丙○○雖於本院具結證稱：違規當日駕駛331-GJ號營業
    貨運曳引車之男子曾出示異議人之駕照，經其核對無誤後始
    開立本件舉發通知單，並由駕駛人親筆簽名（見本院卷第57
    頁）；但經提示異議人當庭提出之駕駛執照後，證人丙○○
    復稱：因為舉發本件交通違規時是夜間，伊無法確定當天看
    到的駕照是否為同一張駕照，因時間經過已久，不是很確定
    當天看到的駕駛人是否為在庭之異議人（見本院卷第128 至
    129 頁）。警員甲○○亦證稱：當天伊雖有看到331-GJ號營
    業貨運曳引車之駕駛人，但因伊係在旁警戒，警員丙○○開
    立舉發通知單時伊並沒有靠過去看，不清楚駕駛人的長相，
    對在庭異議人沒有看過也沒有印象（見本院卷第131 至132
    頁）。
 4、又本件舉發通知單之收受通知者簽章欄雖有「丁○○」之簽
    名，惟異議人陳稱係遭他人冒簽。經查，警員丙○○舉發本
    件交通違規時，因331-GJ號營業貨運曳引車之駕駛人未攜帶
    行車執照，故警員除開立本件舉發通知單外，另就未帶行照
    部分開立交通違規勸導單，業據警員丙○○證述在卷，並有
    交通違規勸導單1 紙附卷可憑（見本院卷第58、68頁）。經
    本院調取異議人所不爭執之上開97年2 月21日、97年3 月3
    日、97年3 月6 日舉發違反道路交通管理事件通知單正本，
    連同異議人親筆書寫之97年6 月30日陳述單、97年7 月12日
    陳述單、97年8 月18日聲明異議狀正本，以及異議人當庭書
    寫姓名20次之資料，送請內政部警政署刑事警察局就本件舉
    發通知單以及上開勸導單上之「丁○○」簽名（見本院卷第
    6 、68頁）進行筆跡鑑定，經該局函覆無法鑑定；嗣本院另
    檢附有異議人97年3 月間簽名筆跡之加油簽帳單17紙（影本
    見本院卷第121 至125 頁），再度送請該局進行筆跡鑑定，
    該局仍稱無法鑑定（見本院卷第104 、139 頁）。惟本件舉
    發通知單以及勸導單上之「丁○○」簽名，與上開異議人所
    不爭執之3 份舉發違反道路交通管理事件通知單、陳述單、
    聲明異議狀、簽帳單上之「丁○○」簽名對照以觀，兩者之
    運筆方式、字體、筆畫勾勒，以肉眼觀之即有明顯差異。是
    異議人陳稱本件舉發通知單係遭他人冒簽，尚非無據。
(三)另本院依職權傳喚乙○○到庭作證，其經合法傳喚無正當理
    由未到庭，有證人傳票送達證書1 紙在卷可憑（見本院卷第
    119 頁）。本件既查無證據足認違規當日係異議人駕駛331-
    GJ號營業貨運曳引車於原處分書所載地點闖紅燈，應認異議
    人上開主張為有理由。
四、綜上所述，原處分機關認異議人涉有「駕車行經有燈光號誌
    管制之交岔路口闖紅燈」之違規，即有違誤，本件異議為有
    理由，應由本院將原處分撤銷，並為異議人不罰之諭知。
據上論斷，應依道路交通管理處罰條例第87條第2 項、道路交通
案件處理辦法第20條前段，裁定如主文。
中    華    民    國    97    年    12    月    30    日
                    交通法庭  法  官  陳 蒨 儀
以上正本證明與原本無異。
如不服本裁定，應於裁定送達後5日內向本院提出抗告狀（應附
繕本）。
中    華    民    國    97    年    12    月    30    日
                              書記官  楊 國 色


司法院資訊處製作；財團法人民間司法改革基金會備份。
